臺灣高等法院刑事判決　　　　　　　　94年度上訴字第2064號
上　訴　人
即　被　告　丁○○
選任辯護人　蔡樹基律師
上　訴　人
即　被　告　甲○○
　　　　　　　　　　號
選任辯護人　邱鎮北律師
上列上訴人因毒品危害防制條例案件，不服臺灣桃園地方法院93
年度訴字第1421號，中華民國94年4月12日第一審判決（起訴案
號：臺灣桃園地方法院檢察署93年度偵字第10179號、第11233號
），提起上訴，本院判決如下：
    主  文
原判決關於丁○○部分撤銷。
丁○○共同連續販賣第一級毒品，處無期徒刑，褫奪公權終身。
扣案第一級毒品海洛因貳拾伍包（驗餘淨重共計陸點參柒公克
），均沒收銷燬（均不含包裝袋），扣案裝盛海洛因貳拾伍包之
塑膠袋貳拾伍個、空分裝袋壹仟肆佰參拾捌個、電子磅秤貳台、
門號0000000000號行動電話壹支（不含ＳＩＭ卡）及未扣案黑色
皮包壹個，均沒收，未扣案犯罪所得財物新臺幣伍仟伍佰元，沒
收之，如全部或一部不能沒收時，以其財產抵償之。
其他上訴駁回。
    事  實
一、丁○○明知海洛因業經毒品危害防制條例列為第一級毒品，
    不得非法持有及販賣，基於概括犯意，為圖營利兼供自已施
    用，向不詳姓名之人購入第一級毒品海洛因後，自93年5月
    間起至同年6月間，以其所有門號0000000000號行動電話，
    作為聯絡工具，在桃園縣大溪鎮崎頂農會或郵局，連續將海
    洛因以每包新臺幣（下同）500元（3次）或1000元（3次）
    之價格，及93年7月18日在桃園縣八德市○○街516號「大世
    界汽車賓館」門口以1包海洛因1,000之價格（1次），連續
    販賣予乙○○（合計7次，乙○○施用毒品部分另由檢察官
    處理），嗣於93年7月18日18時許，乙○○於取得丁○○所
    販售之海洛因毒品1包後，旋即在桃園縣大溪鎮○○路1145
    號「埔頂加油站」廁所內非法施用海洛因時為警查獲。經警
    員追問乙○○毒品來源時，乙○○乃供出毒品係向丁○○購
    買，並表示願配合警方查緝，乃於當日先帶同警員至前揭「
    大世界汽車賓館」處，再依警員之指示撥打門號0000000000
    號行動電話聯絡丁○○，並向丁○○表示欲再購買海洛因等
    語，丁○○仍基於同前營利之意圖，進而與乙○○約定在該
    「大世界汽車賓館」門前交易，然因丁○○遲遲未出現，警
    員研判丁○○可能藏身於該賓館，乃入內進行查訪，嗣於同
    日22時30分許，在該賓館313號房間內查獲丁○○，丁○○
    因而未能獲利，且當場再扣得丁○○有供販賣用之第一級毒
    品海洛因2包（均以塑膠袋裝盛，驗餘總淨重零點陸玖公克
    ，空包裝重零點肆捌公克，共查獲3包，除前2 包外，另其
    餘1包無毒品反應）及其所有且供販賣海洛因毒品用之電子
    磅秤1台、空分裝袋126個及門號0000000000號行動電話1支
    等物。（另扣得丁○○供自己施用剩餘之含第一級毒品海洛
    因殘渣《量微無法析離秤重》塑膠袋2個、含第一級毒品海
    洛因殘渣《量微無法析離秤重》勺子3支、摻有第一級毒品
    海洛因成分之香菸3支、安非他命1包、安非他命吸食器1只
    與本案無關之現金80 00元0000000000號行動電話，丁○○
    施用毒品犯行另由原審法院裁定強制戒治1年）。
二、丁○○基於同前營利之意圖，又於民國93年6月間，與姓名
    、年籍不詳綽號「阿漢」之成年男子達成買賣海洛因之合意
    後，於93年6月26日，在其位於桃園縣大溪鎮○○鄰○○街13
    巷18之1住處，將先前已自行購入海洛因中之20包（均分別
    以塑膠袋裝盛，與如後所述在丁○○住處查獲之海洛因3包
    一併送驗結果，驗餘總淨重伍點陸捌公克，另空包裝重伍點
    玖參公克，原審誤認為22包）及空分裝袋6個放置於其所有
    之黑色皮包1只（未扣案）內後交予甲○○，並指示甲○○
    將該第一級毒品海洛因及空分裝袋送至桃園縣大溪鎮○○路
    900號前交付予綽號「阿漢」之成年男子，而甲○○與丁○○係朋友關係，甲○○於明知丁○○在從事販賣第一級毒品
    海洛因之行為，並已與姓名、年級不詳綽號「阿漢」之成年
    男子達成買賣海洛因之合意，欲販賣海洛因乙事，竟仍基於
    幫助丁○○販賣海洛因而為販賣毒品構成要件行為之故意，
    接受指示而攜帶丁○○所交付之海洛因等物品至前揭指定交
    貨地點，嗣於93年6月26日14時許，甲○○在該地點，正等
    待綽號「阿漢」之成年男子前來取貨之際，即為巡邏警員屠
    純正等人發現有異而查獲，並當場自甲○○所持有之黑色皮
    包內起出第一級毒品海洛因20包（毛重拾點壹公克，均分別
    以塑膠袋裝盛，與後述在丁○○住處查獲之海洛因3包，一
    併送驗結果，驗餘總淨重伍點陸捌公克，另空包裝重伍點玖
    參公克）及分裝袋6個，此次交易因而未遂。迨警員向甲○○詢問毒品來源時，甲○○乃供出海洛因係丁○○所交付，
    警員隨即帶同甲○○前往丁○○前揭住處繼續追查，惟丁○○因故離去，而經警於該住處內再查獲丁○○所有之第一級
    海洛因3包（均分別以塑膠袋裝盛，與在甲○○所持有黑色
    皮包內查獲之海洛因20包一併送驗結果，驗餘總淨重伍點陸
    捌公克，另空包裝重伍點玖參公克，原審誤認為22包，應予
    更正）及丁○○所有且供販賣海洛因毒品用之電子秤1台、
    空分裝袋1306個等物。（另扣得丁○○供施用之摻有海洛因
    及安非他命之毒品2包、施用剩餘之含第一級毒品海洛因殘
    渣《量微無法析離秤重》塑膠袋1個、含第一級毒品海洛因
    殘渣《量微無法析離秤重》吸管1支、摻有第一級毒品海洛
    因成分之香菸6支，驗餘淨重0.16公克之大麻煙1小包，丁○○此部分施用毒品犯行另由原審法院裁定強制戒治1年）。
    理  由
壹、關於程序方面：
一、關於被告丁○○分別於93年7月18日23時50分許、93年7月19
    日8時許所製作之警訊筆錄2份之證據能力（93年度偵字第11
    233號偵查卷第3至6頁）暨於93年7月18日21時許與查獲警員
    在「大世界汽車賓館」313號房內之對話錄音及譯文之證據
    能力：
  (一)按「訊問被告應先告知左列事項︰一、犯罪嫌疑及所犯所有
    罪名。罪名經告知後，認為應變更者，應再告知。二、得保
    持緘默，無須違背自己之意思而為陳述。三、得選任辯護人
    。四、得請求調查有利之證據。」、「違背第93條之1第2項
    、第100條之3第1項之規定，所取得被告或犯罪嫌疑人之自
    白及其他不利之陳述，不得作為證據。但經證明其違背非出
    於惡意，且該自白或陳述係出於自由意志者，不在此限。檢
    察事務官、司法警察官或司法警察詢問受拘提、逮捕之被告
    或犯罪嫌疑人時，違反第95條第2款、第3款之規定者，準用
    前項規定。」，現行刑事訴訟法第95條及刑事訴訟法修正草
    案第158條之2分別定有明文，而依刑事訴訟法第158條之2之
    規定可推知，司法警察詢問受逮捕之被告或犯罪嫌疑人時，
    若違反刑事訴訟法第95條第2款、第3款規定時，則被告所為
    之供述證據，並無證據能力，除非執行人員能證明其違背上
    開法定程序非出於惡意，且所取得之自白或陳述係出於被告
    或犯罪嫌疑人之自由意志者，始例外認為有證據能力，以期
    兼顧公共利益之維護及真實之發現；又按司法警察官員詢問
    犯罪嫌疑人時，應全程連續錄音，必要時並應全程連續錄影
    ，但有急迫情形且經記明筆錄者，不在此限，刑事訴訟法第
    100條之1定有明文。徵諸刑事訴訟法之所以要求司法警察官
    員於訊問被告或犯罪嫌疑人時應全程連續錄音，必要時並應
    全程連續錄影，其立法目的無非乃為偵查程序係秘密而不公
    開，為防杜違法偵查並保障被告或犯罪嫌疑人之人權方為上
    開規定，且該條項規定係嚴格規定，除非有急迫之情形經記
    明於筆錄，而可於未錄音、錄影之情況下對被告或犯罪嫌疑
    人為訊問，否則如未有任何急迫情形，而司法警察機關又未
    依前開規定於對被告或犯罪嫌疑人訊問時加以全程連續錄音
    、錄影，嗣被告於偵審程序主張該份未有錄音帶、錄影帶之
    警訊筆錄與其真意不符時，斯時應將此訴訟上不利益之事實
    歸由司法警察機關負擔，法院自應將該份警訊筆錄認無證據
    能力予以排除。經查：本院審酌刑事訴訟法第158之4之衡平
    原則，以及憲法第23條所揭示比例原則之基本精神綜合考量
    ：
  1.關於被告丁○○分別於93年7月18日23時50分許及93年7月19
    日8時許所製作之2份警訊筆錄之證據能力部分：
  (1)被告丁○○對於販賣第一級毒品海洛因之犯行，雖分別於93
    年7月18日23時50分許及93年7月19日8時許警員對其製作2份
    警訊筆錄中為自白，然經原審勘驗卷附警訊錄音帶結果，該
    警訊筆錄錄音帶係僅錄製警員於97年7月18日對被告丁○○
    訊問之內容，而此次執行訊問之警員並未對被告丁○○告知
    刑事訴訟法第95條權利事項；另警員於93年7月19日8時許對
    被告丁○○所製作之警訊筆錄則無相關錄音帶可供勘驗等情
    ，此有原審93年10月27日勘驗筆錄1份在卷可稽。（原審卷1
    第114、115頁）
  (2)雖對被告丁○○製作93年7月18日警訊筆錄之證人即桃園縣
    警察局大溪分局圳頂派出所警員丙○○於原審審理中證稱：
    製作筆錄時有告知被告丁○○權利事項等語（見原審93年9
    月30日審判筆錄，原審卷1第86、87頁、94年2月4日審判筆
    錄，原審卷2第20頁），然既經被告丁○○一再爭執否認，
    且經原審勘驗警訊錄音帶結果並未見警員有告知權利事項之
    情事，如前所述，從而，實難憑警員丙○○於原審審理中到
    庭為前揭陳述，而逕以認定本次警員於93年7月18日對被告
    丁○○製作警訊筆錄前有對其為刑事訴訟法第95條所列事項
    之告知。再者，警員於逮捕或拘提被告或犯罪嫌疑人至警察
    局後，在對其製作正式訊問筆錄前，需先告知被告或犯罪嫌
    疑人權利事項後始得開始詢問相關案情並製作筆錄，此應為
    一般基層員警所知悉之法定訊問程序，而證人丙○○於是時
    既已依一般正常程序將被告丁○○帶至警察局就所涉犯行欲
    對之製作正式警訊筆錄，在無任何特殊情況下，其竟於未告
    知被告丁○○權利事項之前，即對之直接訊問相關案情，顯
    然與前揭法條所規定之法定訊問程序不合，基此，本次即93
    年7月18日被告丁○○之警訊筆錄，不能認有證據能力。
  (3)另警員於93年7 月19日8 時許對被告丁○○所製作之警訊筆
    錄，既無錄音帶可供勘驗，揆諸前揭說明，公訴人採為證據
    之此部分自白，在無任何證據足以擔保係以合法、正當之方
    式取得之情況下，應於本件訴訟上予以排除，而不認其有證
    據能力。
  2.關於被告丁○○於93年7月18日21時許與查獲警員在「大世
    界汽車賓館」313號房內之對話錄音及譯文之證據能力部分
    ：本案被告丁○○在接受警員製作正式警訊筆錄前，曾與警
    員在「大世界汽車賓館」313號房內為對談等情，此為被告
    丁○○所不爭執，並有錄音光碟片附卷可稽，本院當庭勘驗
    該警員查獲現場與被告丁○○對談之錄音光碟片：警員當時
    進入「大世界汽車賓館」313號房後，警員查獲時當場以粗
    俗之言語大聲斥罵被告丁○○，並在未告知刑事訴訟法相關
    權利事項之前，即直接即訊問被告丁○○問關於持有毒品來
    源、施用毒品情形、有無販賣毒品海洛因及販賣方式、對象
    等情節，此有本院勘驗筆錄在卷可稽（本院卷第211至218頁
    ），綜觀本院當庭勘驗該錄音光碟片結果，警員當時進入「
    大世界汽車賓館」313號房後，固亟需控制現場混亂情勢並
    馬上判斷是否逮捕被告丁○○之情形，然警員查獲時當場以
    粗俗之言語大聲斥罵被告丁○○，參以被告丁○○隨即於偵
    查、原審及本院審理中一再堅稱係配合查獲員警之說詞，否
    認出於自已意思陳述，且審酌員警斥罵內容及過程，已足以
    影響被告丁○○陳述之意思，且警員並在未告知刑事訴訟法
    相關權利事項之前，即直接即訊問被告丁○○問關於持有毒
    品來源、施用毒品情形、有無販賣毒品海洛因及販賣方式等
    情節，與一般警員對被告或犯罪嫌疑人製作正式警訊筆錄之
    情形，並無不同，揆諸前揭說明，本院認為被告丁○○此部
    分之供述，亦無證據能力。
二、關於由被告甲○○所持有黑色皮包內扣得海洛因20包及分裝
    袋6個之證據能力：被告甲○○及其辯護人雖以：本案警方
    於93年6月26日是自伊所駕駛車輛前置物箱內之黑色包包內
    查獲海洛因20包及分裝袋6個，依當時情況言之，毒品及分
    裝袋係收藏於黑色包包之內，並放在前置物箱內，已非處於
    車外人得一目瞭然之情況，又依卷內資料亦無伊同意搜索之
    同意書，警方亦非因執行逮捕、拘提而執行附帶搜索所扣得
    之物，顯見該毒品及分裝袋乃係違法所取得之證物，應不具
    有證據能力云云。惟查：
  (一)按警察職權行使法（下稱警職法）第6條第1項共列舉6款事
    由，警察得於公共場所或合法進入之場所，得對下列各款之
    人查證其身分：一、合理懷疑其有犯罪嫌疑或有犯罪之虞。
    二、有事實足認其對已發生之犯罪或即將發生之犯罪知情者
    。三、有事實足認為防止其本人或他人生命、身體之具體危
    害，有查證其身分之必要。四、滯留於有事實足認有陰謀、
    預備、著手實施重大犯罪或有人藏匿之處所。五、滯留於應
    有停（居）留許可之處所，而無停（居）留許可。六、行經
    指定公共場所、路段及管制站者。再依警職法第7條第1項亦
    規定，警察依第6條之規定執行臨檢與盤查時，為查證人民
    身分，得採取下列之必要措施：一、攔停人、車、船及其他
    交通工具。二、詢問姓名、出生年月日、出生地、國籍、住
    居所及身分證統一編號等。三、令出示身分證明文件。四、
    若有明顯事實足認其有攜帶足以自殺、自傷或傷害他人生命
    或身體之物者，得檢查其身體及所攜帶之物。
  (二)本案乃係經警員發現被告甲○○駕駛車輛未熄火即停放在桃
    園縣大溪鎮○○路900號前，形跡頗為可疑，且該汽車停放
    之處，依警員前曾查獲毒品案件之經驗，該處所恰係以前曾
    發生多次毒品交易之場所，警員對於被告甲○○所駕駛之上
    開車輛有產生交易毒品犯罪嫌疑之合理懷疑，而對被告甲○○人車執行臨檢、盤查，並要求被告甲○○出示證件，嗣被
    告甲○○至車輛前置物箱取出黑色皮包欲打開拉鍊提出證件
    之際，該毒品則隨之從黑色包包內掉落地面，始為警員屠純
    正發現乙節，已經證人即查獲本案之桃園縣警察局大溪分局
    圳頂派出所警員屠純正於原審中證述明確（原審卷第90頁）
    。則警員屠純正依警職法第6條第1項第1、4款執行臨檢與盤
    查，並依同法第7條第1項第1、2、3款規定請被告甲○○出
    示證件及檢查被告甲○○之物品，應屬合法執行公務之行為
    ，具有適法性，且被告甲○○當時乃係持有或販賣毒品之犯
    罪嫌疑人，應無疑義。又依現行刑事訴訟法第133條第1項規
    定：「可為證據或得沒收之物，得扣押之」，本案查獲之警
    員既有相當之確信認被告甲○○為持有毒品或交易毒品之犯
    罪嫌疑人而為逮捕，並對已發現可為佐證其犯罪證物為扣押
    之行為，揆諸前揭說明，並無不合。
  (三)退萬步言之，縱使員警於搜索過程或取得證據之方法稍有瑕
    疵，法院亦應依個案情節，斟酌該等員警違背法定程序之主
    觀意圖、侵害行為人權利之種類及其輕重、犯罪所生之危險
    或實害、禁止使用該證據對於抑制違法蒐證之效果，與如依
    法定程序有無發現該等證據之必然性及對行為人在訴訟上防
    禦不利益之程度等各種情況，予以綜合考量，求取人權保障
    及公共利益之衡平。倘認容許其作為認定事實所憑之證據，
    對人權之侵害不大，又合乎治安之要求及現實之需要，自得
    認其有證據能力。本件因員警查獲被告甲○○持有毒品海洛
    因有20包，及時遏止毒品之流散，而其搜索過程對被告甲○○之人權並無造成危害，本院依刑事訴訟法第158條之4之規
    定，權衡人權保障及公共利益之維護，亦認本件扣押之證物
    有證據能力。被告甲○○及其辯護人前揭所辯，自無可採。
三、按檢察官職司追訴犯罪，就審判程序之訴訟構造言，檢察官
    係屬與被告相對立之當事人一方，偵查中對被告以外之人所
    為之偵查筆錄，或被告以外之人向檢察官所提之書面陳述，
    性質上均屬傳聞證據。自理論上言，如未予被告反對詰問、
    適當辯解之機會，一律准其為證據，似有違當事人進行主義
    之精神，對被告之防禦權亦有所妨礙；然而現階段刑事訴訟
    法規定檢察官代表國家偵查犯罪、實施公訴，必須對於被告
    之犯罪事實負舉證之責，依法其有訊問被告、證人及鑑定人
    之權，證人、鑑定人且須具結，而實務運作時，偵查中檢察
    官向被告以外之人所取得之陳述，原則上均能遵守法律規定
    ，不致違法取供，其可信性極高，為兼顧理論與實務，乃於
    修正刑事訴訟法時，增列第159 條之1第2項，明定被告以外
    之人 (含被害人、證人等)於偵查中向檢察官所為陳述，除
    顯有不可信之情況者外，得為證據，並於92年9月1日施行。
    證人乙○○於偵查中具結證述向檢察官詳述其向被告丁○○
    購買毒品海洛因之過程（93年度偵字第10179號卷第64、73
    頁、93年度偵字第3046號卷第26頁），其於本院具結證述時
    亦未否認在偵查中之陳述有何非任意性之陳述等語（本院卷
    第156至162頁）。證人乙○○與被告丁○○間俱無親屬與僱
    傭關係，業經渠等於偵查、本院中結證明確，是以證人乙○○於偵查中向檢察官所為之證言，並無顯不可信之情況。依
    上開刑事訴訟法第159條之1第2項規定，認證人乙○○於偵
    查中之陳述可採為證據，其偵查筆錄自有證據能力（最高法
    院93年台上字第2397號判決參照）。
四、再者，所謂「陷害教唆」，係指行為人原不具犯罪之故意，
    純因司法警察之設計教唆，始萌生犯意，進而實施犯罪構成
    要件之行為者而言。申言之，因「陷害教唆」係司法警察以
    引誘或教唆犯罪之不正當手段，使原無犯罪故意之人因而萌
    生犯意而實施犯罪，再進而蒐集其犯罪之證據或予以逮捕偵
    辦；縱其目的係在於查緝犯罪，但其手段顯然違反憲法對於
    基本人權之保障，且已逾越偵查犯罪之必要程度，對於公共
    利益之維護並無意義，其因此等違反法定程序所取得之證據
    資料，固應不具有證據能力，然所謂「陷害教唆」與警方對
    於原已具有犯罪故意並已實施犯罪行為之人，以所謂「釣魚
    」之偵查技巧蒐集其犯罪證據之情形有別，自不得混為一談
    （最高法院92年度台上字第4558號判決參照），換言之，刑
    事法上所謂之「陷害教唆」係指行為人以「誘人入罪」之意
    思，對於一個「原無犯罪念頭」之人，經由明示或默示之意
    思表示，惹起被教唆人之犯罪決意，若苟行為人本即有犯罪
    之念頭，警察人員縱有實施「誘捕偵查」之方法，僅係讓其
    犯行「提前」浮現，並非藉此惹起行為之犯意，此則與「陷
    害教唆」不同，是誘捕偵查之方法如尚屬合乎法律規範之目
    的，並且不違背受教唆者之自由意志（即實施教唆者並無施
    用強暴、脅迫之手段），復不違反比例原則，則驅使巧妙之
    手段、方法，使潛在化之犯罪，浮出於水面上，而加以檢舉
    摘發，而未超越「許容限度」之情形，在此情況下所取得之
    證據，並非不得作為認定犯罪之依據，本件上訴人即被告丁○○自始即有販賣毒品之犯意（如後述），警方係為取得證
    據，方授意向其購買毒品之乙○○再佯稱購買毒品海洛因，
    待乙○○與被告丁○○洽談交易毒品之事，被告丁○○已著
    手於販賣行為，再至大世界賓館查獲被告丁○○被並扣得毒
    品；要與行為人原無犯罪之故意，僅因遭受陷害教唆始為之
    者，迥然有別，上開在大世界賓館被告丁○○所租用之房內
    查獲之毒品及施用工具等證據，自不能指為非法取得之證據
    。（最高法院91年度台上字第5396號判決參照）
五、至於同案共同被告甲○○於警詢中之陳述對共同被告丁○○
    而言固屬審判外之陳述而無證據能力，然對被告甲○○而言
    ，其本人於警詢中之陳述，仍得為證據，有證據能力自不待
    言。
貳、實體方面：
一、訊據被告丁○○固不否認有於上開時、地將海洛因20包及空
    分裝袋6個放置於黑色皮包內後交予被告甲○○，並指示被
    告甲○○持該黑色皮包至指定交貨地點交予綽號「阿漢」之
    成年男子及曾多次提供海洛因予證人乙○○施用等情，惟矢
    口否認有何連續販賣海洛因之犯行，辯稱：伊持有之海洛因
    毒品均是向綽號「阿漢」之成年男子購得，並準備供自己施
    打用，但因此次買得之海洛因品質並不理想，伊想退貨，才
    於93年6月26日當天將海洛因等物放置在黑色皮包內後，委
    託被告甲○○攜帶該黑色皮包交予綽號「阿漢」之成年男子
    ，被告甲○○並不知道該黑色皮包內是放置海洛因毒品及空
    分裝袋，另伊基於朋友情誼，才免費多次提供毒品予證人乙○○施用，伊確實沒有販賣毒品云云；被告甲○○固坦承於
    上開時、地攜帶被告丁○○所交付之黑色皮包，並依被告丁○○之指示前往約定之地點，準備將該黑色皮包交予綽號「
    阿漢」之成年男子人並遭警查獲之事實，惟矢口否認有何販
    賣海洛因之犯行，辯稱：伊並不知道黑色皮包內放置有海洛
    因毒品及空分裝袋云云。經查：
二、關於被告丁○○部分：
  (一)
  證人乙○○於偵查中陳稱：海洛因是向丁○○購買的。二人
    都是先以電話聯絡再約定在「大世界汽車賓館」或崎頂大賣
    場等處交易，伊每次大約購買500元或1,000元之海洛因，共
    向丁○○購買過六、七次等語（見93年度毒偵字第3046號偵
    查卷附93年7月19日訊問筆錄，卷第26頁）；於本案偵查中
    再證稱：伊在93年5、6月時向丁○○買過六、七次毒品海洛
    因，一次都是500元或1,000元，伊都是打丁○○0000000000
    的電話聯絡，且每次都是丁○○自己親自送過來的，沒有買
    過安非他命，另外有一次是93年7月18日在八德市汽車賓館
    （即「大世界汽車賓館」）前他送給伊（按應係以1000元價
    格購買，如後述），另93年7月18日被警察查獲時有協助警
    察追緝丁○○，並打電話給丁○○假裝仍要購買毒品等語（
    見93年度偵字第10179號偵查卷第64頁）。
  證人乙○○於本院接受被告丁○○之辯護人詰問時證稱：伊
    向被告丁○○購買海洛因都是先打電話給丁○○約時間、地
    點然後伊就騎機車過去等，伊買海洛因有買500元或是1000
    元，大概前後買過5、6次（按購買次數如後述）交易地點大
    都是在崎頂附近，在大世界賓館交易是第1次，93年7月18日
    上午伊打電話給被告丁○○，他叫伊過去他那邊，就是在大
    世界賓館，丁○○就將1包海洛因給伊，伊當場拿1000元給
    他，500元買約3次，其他都買1000元（按不含93年7月18日
    購買之1次），伊當天上班賺錢領到1000元等語（本院卷第
    156、157、161、162頁）。綜觀證人乙○○所證內容，其與
    被告丁○○對質時，始終就以500元或1000元之價格多次向
    被告丁○○購買毒品海洛因之情節，前後一致，雖其於偵查
    中證稱向被告丁○○購買海洛因之次數證稱6、7 次，於本
    院則證稱5、6次（本院卷第159頁），此部分購買之次數略
    有不符，然以證人乙○○習於施用毒品，且於本院證稱除向
    被告丁○○購買海洛因外，仍有向其他購買海洛因之情形（
    本院卷第158頁），自難期待證人乙○○能熟記向被告丁○○購買海洛因之次數，自以乙○○所證中向被告丁○○購買
    6次海洛因為其較為明確陳述之購買次數。
  證人即警員丙○○就93年7月18查獲乙○○及被告丁○○之
    經過情形而證稱：「下午6點先在加油站廁所查到乙○○，
    他當時正在施用毒品，我就問他毒品如何得來，乙○○說他
    的毒品是跟一個叫「小宇」（即被告丁○○）的人在大世界
    汽車賓館的門口買的，因為6月26日抓到甲○○，我們已經
    在追查丁○○了，所以乙○○說賣毒品給他的人是小宇，我
    馬上就想到可能就是丁○○。乙○○又說他看到小宇是從賓
    館走出來的，所以小宇可能就住在賓館裡面，我們就叫乙○○帶我們去。到了賓館，我們先請乙○○用行動電話與小宇
    聯絡，乙○○打了第一次有通，在電話中乙○○又對小宇說
    要再買一次毒品，結果小宇答應了，小宇他要乙○○在門口
    等，約等了20分鐘，有一個男子從賓館走出來，可是沒有看
    到小宇，我們就再打通電話給小宇，電話就不通了。我們又
    等了10幾分鐘，還是沒有看到小宇，我就進到櫃台，向櫃台
    描述丁○○的模樣而查到了丁○○的租房號碼313號，就到
    房間查獲丁○○。丁○○躺在床上昏睡，我把他叫醒，查證
    他的身分，然後在他身旁的矮櫃發現毒品，還有地面上、垃
    圾桶內到處都有毒品及使用過的吸食工具……」等語（原審
    卷1第88、89頁），亦核與證人乙○○所證：伊被查獲時，
    警察有問伊，毒品海洛因是否向被告丁○○購買，伊說是警
    察要伊協助抓丁○○……，當時警察叫伊打電話給丁○○，
    後來警察就去抓了等語（本院卷第157、160頁），警員丙○○所證查獲乙○○及被告丁○○之過程，與證人乙○○所證
    述情節相吻合，自與事實相符，證人乙○○於被查獲時，既
    親自向丙○○坦稱於93年7月18日在大世界賓館前以1000元
    價格向被告丁○○購買1包海洛因等情，又參以證人乙○○
    於本院證稱：「（問：你為何當天（即93年7月18日）有錢
    購買毒品？）當天我有上班賺錢領到1000元」等語（本院卷
    161頁）。證人乙○○依警方指示，以電話聯絡被告丁○○
    購買毒品，二人相約在「大世界汽車賓館」門前交易，被告
    丁○○嗣後即在該賓館313號房間內為警查獲，並當場扣得
    第一級毒品海洛因2包、含第一級毒品海洛因殘渣塑膠袋2個
    、摻有第一級毒品海洛因成分之香菸3支、電子磅秤1台、勺
    子3支、空分裝袋126個及門號0000000000號行動電話1支等
    情，除據證人乙○○證述明確（已如前述）外，並有搜索扣
    押筆錄、扣押物品目錄在卷可稽（11233號偵查卷第15、16
    頁），而扣案之粉未2包經鑑驗結果，確屬第一級毒品海洛
    因（均以塑膠袋裝盛，驗餘總淨重零點陸玖公克，空包裝重
    零點肆捌公克），亦有法務部調查局鑑驗通知書一紙附卷可
    稽（原審卷1第39頁）更可佐證證人乙○○所證述曾多次向
    被告丁○○購買海洛因毒品之事，應屬實情。況參以查緝毒
    品為政府近年來施政之重要政策，定有重典以為處罰，各級
    檢警機關亦戮力查緝不遺餘力，此為一般民眾所熟知，果若
    被告丁○○與證人乙○○間於93年7月18日證人乙○○被警
    查獲前未曾交易買賣過毒品，則被告丁○○對於初次向其購
    買毒品之證人乙○○，焉有不嚴格過濾身分，以防範警員冒
    充購買者而遭查緝，又豈會僅依證人乙○○撥打電話聯絡欲
    價購海洛因，而被告丁○○即表示同意販賣海洛因之理，益
    徵被告丁○○確實曾多次販賣海洛因毒品予證人乙○○，甚
    為明確。則乙○○於偵查及本院中所稱於93年7月18日在大
    世界賓館前，被告丁○○無償轉讓該包海洛因云云，要與事
    實不符，乙○○又於本院證稱被告丁○○以曾積欠伊之借款
    抵償該包海洛因云云，亦與被告丁○○於原審所稱係曾借款
    予乙○○云云（原審卷1第15頁），及其於本院又稱未曾與
    乙○○有借貸往來等語均相互矛盾，是以證人乙○○此部分
    所證被告丁○○交付毒品海洛因無償轉讓或抵債云云，核屬
    迴護之詞，委無可採。
  至於被告丁○○於本院所稱93年7月18日查獲之毒品係當天
    向綽號「蓋瑞」之人購買的，買3千元，裝1包云云。然被告
    丁○○於原審中已陳稱「蓋瑞」之人是其隨意杜撰，並無其
    人等語（原審卷1第93、131頁），則是否確有「蓋瑞」之人
    ，已屬可疑，另被告丁○○又稱：交付乙○○之毒品係均向
    是綽號「阿漢」之人購買，當時買大約1公克5千元，每次購
    買3000元至5000元不等，每次提供給乙○○重量0.1公克，
    未收錢云云（本院卷第220頁）。然按販賣毒品係違法行為
    ，非可公然為之，亦無公定之價格，無論瓶裝或紙包，均可
    任意分裝增減分量，而每次買賣之價差，亦隨時依雙方資力
    、關係之深淺、需求之數量、來源是否充裕、販賣者是否渴
    求資金、查緝是否嚴謹、購買者被查獲時供述購買對象之可
    能性之風險評估等，而異其標準，非可一概而論，販賣之利
    得除經坦承及價量俱臻明確外，委難察得實情，販賣之人從
    價差或量差中牟利方式雖異，但其圖利之非法販賣行為則一
    ，販賣毒品之行為，事涉重典，苟無利潤可圖，被告丁○○
    殊無任意將海洛因讓與他人之可能，且被告丁○○與證人乙○○間並非親人或好友，而就其交易之過程觀之，並無原價
    轉讓之可能，況以毒品海洛因之價格每每因主、客觀環境之
    市場因素而浮動不定，並非一成不變，被告丁○○又何能以
    固定之價格向他人買受，多次將價值昂貴之海洛因毒品免費
    提供證人乙○○施用之理，足見被告丁○○辯無償轉讓云云
    ，顯與常情有違，自難憑信為真實。綜上各情，參互以觀，
    被告丁○○辯稱係無償轉讓毒品海洛因予乙○○云云，要屬
    卸責之詞，不足採信，其販賣毒品海洛因予乙○○以圖營利
    之犯行，堪以認定。
  又本件上訴人即被告丁○○自始即有販賣毒品之犯意，警員
    於93年7月18日18時許查獲乙○○施用毒品犯行後。經警員
    追問乙○○毒品來源時，乙○○乃供出毒品係向丁○○購買
    ，並表示願配合警方查緝，乃於當日先帶同警員至前揭「大
    世界汽車賓館」處，再依警員之指示撥打門號0000000000號
    行動電話聯絡丁○○，並向丁○○表示欲再購買海洛因等語
    ，進而約定在該「大世界汽車賓館」門前交易，嗣於同日22
    時30分許，警員在該賓館313號房間內查獲丁○○，被告丁○○因而販賣第一級毒品海洛因未遂等情，已如上述，則警
    方係為取得證據，方授意向其購買毒品之乙○○再佯稱購買
    毒品海洛因，待至其與被告丁○○洽談交易毒品之事，已著
    手於販賣行為，則於警方授意乙○○佯向被告丁○○購買海
    洛因之前，被告丁○○原已具有販賣海洛因之故意，並非警
    方之「陷害教唆」所致，則被告丁○○就此部分行為亦應論
    以販賣第一級毒品海洛因未遂，附此敘明（最高法院93年度
    台上字第4426號判決參照)。至於證人乙○○於本院又稱自
    92年起即向被告丁○○購買毒品海洛因云云，惟此部分業據
    被告丁○○堅決否認在卷，本院復查無其他證據足資證明被
    告丁○○於92年間起即有販賣毒品海洛因予乙○○之行為，
    公訴人復未就此部分起訴，是乙○○此部分之供述，尚難憑
    採。
  (二)
  被告丁○○雖又辯稱：伊所有海洛因毒品是向綽號「阿漢」
    之成年男子購買來要自己施用的，但因此次買得之海洛因品
    質並不理想，伊想退還，才請甲○○交給綽號「阿漢」之成
    年男子云云。然本案於93年6月26日查獲被告甲○○時，當
    場除扣得海洛因毒品外，另有空分裝袋6個等物，而分裝袋
    等物品乃係供販毒者大量買進毒品時能再分裝毒品出售，或
    供吸毒者分裝毒品以方便控制吸食數量之用，果若被告僅係
    為退還向綽號「阿漢」之成年男子所購入之劣質毒品，其實
    無需於黑色皮包內一併置入空分裝袋之必要，再參以被告丁○○確實曾多次販賣海洛因毒品予乙○○施用等情，益見被
    告丁○○前揭辯解，殊難採信。反而，更可佐證被告丁○○
    此次於93年6月26日指示被告甲○○將該放置有第一級毒品
    海洛因及空分裝袋之黑皮包送交予綽號「阿漢」之成年男子
    之情，確係在從事販賣海洛因毒品之行為。
  又警員除在被告甲○○持有之該黑色皮包查獲20包毒品及分
    裝袋6個外，警員帶同被告甲○○於前揭時、地查獲起出被
    告丁○○所有之海洛因3包及被告丁○○所有且供販賣海洛
    因毒品用之電子秤1台、空分裝袋1306個等物，亦有扣押物
    器目錄表、現場照片8張在卷可稽（10179號偵卷第14至19頁
    ），而上開查獲之毒品經鑑驗結果確係毒品海洛因（均分別
    以塑膠袋裝盛，與在甲○○所持有黑色包包內查獲之海洛因
    20包＜毛重拾點壹公克＞一併送驗結果，驗餘總淨重伍點陸
    捌公克，另空包裝重伍點玖參公克），亦有法務部調查局鑑
    驗通知書在卷可參（同偵查卷第39頁）（另扣得丁○○供施
    用之摻有海洛因及安非他命之毒品2包《該通知書誤載為1包
    》、施用剩餘之含第一級毒品海洛因殘渣《量微無法析離秤
    重》塑膠袋1個、含第一級毒品海洛因殘渣《量微無法析離
    秤重》吸管1支、摻有第一級毒品海洛因成分之香菸6支，驗
    餘淨重0.16公克之大麻1小包，丁○○此部分施用毒品犯行
    另由原審法院裁定強制戒治1年）。
    綜上所述，被告丁○○上開辯解，不足採信。本件事證明確
    ，其販賣海洛因毒品之犯行，堪予認定，應依法論科。
三、關於被告甲○○部分：
  (一)被告甲○○坦承受被告丁○○之指示，攜帶該黑色皮包至桃
    園縣大溪鎮○○路900號前，並轉交予綽號「阿漢」之成年
    男子等情，核與證人屠純正於原審審理中證稱：「是同事趙
    來成警員負責郵局及農會的巡守，結果發現有一部銀色自小
    客車停在農會前，車上有人未熄火，覺得很可疑……我就趕
    快到現場與趙警員一起上前盤查，然後我請駕駛甲○○出示
    證件，然後甲○○就從前置物箱拿出壹個黑色皮包，要取出
    證件，結果皮包一打開，毒品就掉出來了。我就問甲○○皮
    包是誰的，甲○○說是朋友的，我們就把甲○○帶回派出所
    。」、「做警訊筆錄時，我們有問甲○○皮包是誰的，甲○○說是丁○○的，是丁○○在他被查獲前不久，在丁○○的
    家中將這個皮包交給他，並指示他將皮包帶到農會前，交給
    壹個綽號「阿漢」的男子……」等語（見原審卷1第90頁）
    ，相互一致。又佐以被告甲○○於警詢時坦稱：伊在今日（
    即93年6月26日查獲當日）看到丁○○在家裡用吸食器吸食
    安非他命……，伊有從旁邊聽到丁○○打電話和別人談論毒
    品之事等語（10179號偵卷第9頁反面、第10頁），及被告甲○○於偵查中供稱：伊曾聽過被告丁○○在電話中有與他人
    談到毒品之事，並談及多少錢。則以被告甲○○既在被告丁○○上開住處在場目睹被告丁○○施用毒品及與他人談論毒
    品、價格之事，並在同一處所收受被告丁○○所交付內裝毒
    品之黑色皮包，受囑咐將之交付予不認識之陌生人，被告甲○○豈有不知該黑色皮包內為何物之理。
  (二)再者，被告甲○○係於等待交予綽號「阿漢」之成年男子前
    來領取物品之際，經警發現形跡可疑並為盤查，被告甲○○
    欲自黑色皮包內取出證件表明身份時，該毒品即隨之從黑色
    皮包內掉落地面，始為警發現等情，已據證人屠純正證述明
    確，如前所述，而被告甲○○當時在庭對於證人屠純正前揭
    證稱並未加爭執與查獲經過有不相符之處，嗣雖於93年10月
    28 日審理時改稱遭查獲當時警員並未曾要求伊出示證件，
    是直接搜索取得放置在車輛置物箱內之黑色皮包云云，然觀
    諸被告甲○○就此查獲經過情節前後陳稱並不一致，且參酌
    證人屠純正係執行公權力之公務員，與被告甲○○並無恩怨
    關係，自當無故意設詞誣陷被告之必要，其所為證稱，應堪
    採信。是依證人屠純正前揭所述，可知被告甲○○係於遭警
    察盤查而欲取出相關證件時，不慎將一同置放在該黑色皮包
    內之毒品掉落在地面上，始為警查獲，而被告甲○○既將其
    自身重要身分證件與毒品等物品同放一處，其對於該黑色皮
    包內尚放置有第一級毒品海洛因等物品乙情，猶難諉為不知
    。準此，被告甲○○當必知悉該黑色皮包內即裝有毒品海洛
    因，其所辯不知該黑色皮包內為毒品海洛因一情，亦屬推諉
    之詞，不足採信。
  (三)而本案查扣之毒品是在丁○○之住處，由丁○○交給伊的，
    請伊拿到桃園縣大溪農會前交給「阿漢」等語（見93年度偵
    字第1017 9號偵查卷第27、28頁、第30頁），且被告甲○○
    於警訊中供稱：伊與被告丁○○是國中同學認識很久又很熟
    ，所以被告丁○○將他家鑰匙交給伊。伊被警察查獲後，曾
    帶同警察至被告丁○○住處，在門外已可看見屋內桌上放置
    有毒品、吸食器，進入屋內後，警方係在屋內桌上查獲海洛
    因等毒品及新臺幣22,000元等語（同偵卷第9頁、10頁）；
    以本案確實自被告丁○○住處查扣到第一級海洛因3包、電
    子秤1台、分裝袋1306個摻有海洛因及安非他命之毒品2包（
    鑑驗書誤載1包）、施用剩餘之含第一級毒品海洛因殘渣塑
    膠袋1個、含第一級毒品海洛因殘渣吸管1支、摻有第一級毒
    品海洛因成分之香菸6支等情，足見被告甲○○與被告丁○○關係密切，且對於被告丁○○家中隨處放置有相關毒品、
    電子磅秤、空分裝袋等物應知之甚詳，而電子磅秤乃用於精
    確量秤毒品重量、分裝袋則係於大量買進毒品時，可分裝毒
    品再為出售之用，此均為一般人熟知之販賣毒品者所需使用
    之物，再依其前揭供稱表示曾親聞被告丁○○與他人談論毒
    品及價錢乙事，則被告甲○○對於被告丁○○有在販賣海洛
    因毒品，當有所知悉、瞭解為是。
  (四)況我國毒品危害防制條例對於販賣第一級毒品依該法第4條
    第1項處死刑或無期徒刑，處無期徒刑者得併科新臺幣10,00
    0,000元以下罰金，刑責甚重，從事此毒品交易者無不小心
    行事，以免事跡敗露而遭查緝，兼衡以本次購買之數量不少
    ，則被告丁○○豈會任令不知情之被告甲○○，毫無警覺地
    攜帶海洛因前去送貨，增加遭查獲之風險，益徵被告甲○○
    確實知悉被告丁○○於93年6月26日所交付之黑色皮包內置
    放有第一級毒品海洛因等物品，並係要販售予綽號「阿漢」
    之成年男子之事，甚為明確。被告甲○○猶辯稱完全不知道
    被告丁○○此行為係在販賣毒品云云，核屬卸詞。
  (五)又依前所述，被告甲○○既知悉被告丁○○本次係在販售毒
    品，其本於此一認知，卻仍為被告丁○○持送海洛因予買受
    人即綽號「阿漢」之成年男子，則其應係基於幫助被告丁○○販賣海洛因之犯意，而參與販賣第一級毒品之構成要件行
    為，惟尚未完成交付時即遭警員當場逮捕，被告甲○○之行
    為仍屬未遂之程度，應論以未遂罪，至為灼然。至公訴人認
    被告甲○○與被告丁○○有犯意聯絡云云，惟如前述，被告
    丁○○係自己與綽號「阿漢」之成年男子取得連繫，達成合
    意販賣海洛因予綽號「阿漢」之成年男子牟利後，僅由被告
    甲○○代替被告丁○○持送海洛因交付予綽號「阿漢」之成
    年男子而已，並無證據證明被告甲○○事前即與被告丁○○
    間有將毒品海洛因販賣予綽號「阿漢」之犯意聯絡及行為分
    擔，則被告甲○○應係基於幫助之意思，參與販賣第一級毒
    品之構成要件行為，公訴人認被告甲○○與被告丁○○間就
    販賣海洛因予綽號「阿漢」之人時即有犯意聯絡，尚有未洽
    ，併此敘明。
  　綜上所述，被告甲○○此部分辯稱，無非卸責之詞，不可採
    信。被告丁○○雖亦附和被告甲○○而供稱被告甲○○並不
　　知悉該黑色皮包內　置放有毒品云云，亦屬迴護之詞，不足
  　採信，被告甲○○事證明確，犯行亦堪認定，應依法論科。
四、查以營利為目的販入毒品犯罪即告成立：又販賣毒品罪，並
    不以販入後復行賣出為必要，只須以營利為目的，將毒品販
    入或賣出，有一於此，其犯罪即告成立，此與意圖販賣而非
    法持有毒品罪，乃指意圖販賣而販入以外之原因而持有，嗣
    持有後始意圖販賣者，迥然不同（此有最高法院91年度台上
    字第2048號判決意旨可資參照）。而被告丁○○於販入扣案
    之第一級毒品海洛因之初，既已有分裝轉售從中牟利之意圖
    ，已如前述，則其一經販入，販賣第一級毒品海洛因之犯行
    ，即已成立，故核被告丁○○所為係犯毒品危害防制條例第
    4條第1項之販賣第一級毒品罪；又被告丁○○自始即有販賣
    毒品之犯意，其於93年7月18日晚上，警方係為取得證據，
    方授意向其購買毒品之乙○○再佯稱購買毒品海洛因，待與
    被告丁○○達成交易毒品並取得其行，被告丁○○已著手
    於販賣行為而與乙○○洽談交易毒品，經警員查獲，被告丁○○因而販賣第一級毒品海洛因未遂，此部分亦係構成同條
    例第4條第5項、第1項之販賣第一級毒品海洛因未遂罪，又
    被告甲○○既係於被告丁○○已與姓名、年級不詳綽號「阿
    漢」之成年男子達成買賣海洛因合意後，接受指示而攜帶海
    洛因等物品至指定交貨地點，惟尚未完成交付時即遭警員當
    場逮捕，如前所述，故核被告甲○○所為係犯毒品危害防制
    條例第4條第6項、第1項之販賣第一級毒品未遂罪。公訴人
    認被告甲○○販賣第一級毒品既遂，容有誤會，惟因罪名同
    為販賣毒品罪，僅行為態樣有既遂未遂之分，即無庸引刑事
    訴訟法第300條變更檢察官起訴之法條（最高法院87年度台
    上字第3234號判決參照），被告二人於非法販賣第一級毒品
    海洛因前後之非法持有第一級毒品海洛因之低度行為，應為
    其非法販賣之高度行為所吸收，不另論罪。又按以幫助他人
    犯罪之意思而參與犯罪，其所參與者，苟係犯罪構成要件之
    行為，亦為正犯（最高法院25年上字第2253號及27年上字第
    1333號判例意旨參照）。次按刑罰法律之「販賣」罪，除有
    售賣雙方之意思表示合致外，另須有標的物之交付，其犯罪
    始告既遂完成；是「交付」毒品之行為，亦屬「販賣」毒品
    之犯罪構成要件行為之一部。被告甲○○就被告丁○○於93
    年6月26日販賣第一級毒品之犯行，既係基於幫助被告丁○○販賣海洛因之犯意，受被告丁○○之指示將海洛因毒品持
    至指定交易地點，欲交付予綽號「阿漢」之成年男子，則被
    告甲○○顯已參與被告丁○○販賣海洛因犯罪之構成要件行
    為（交付），其與被告丁○○之間，仍應成立販賣第一級毒
    品罪之共同正犯。被告丁○○多次販賣第一級毒品海洛因之
    犯行（既遂、未遂），時間緊接，觸犯構成要件相同之罪名
    ，顯係基於概括犯意為之，應依連續犯之規定論以販賣第一
    級毒品既遂罪。又被告甲○○販賣第一級毒品行為，既止於
    未遂階段，應依刑法第26條前段規定，減輕其刑。另被告丁○○係自93年5月間即有販賣海洛因之行為，已據證人乙○○證述如前，公訴人認為係自93年6月間起，尚有誤會，惟
    此部分與被告丁○○被訴販賣海洛因犯行，有連續犯關係，
    本院自得併予審判。另被告丁○○上開販賣毒品海洛因未遂
    之區分，雖未據公訴人予以起訴，惟此部分亦與其被訴有罪
    部分，有連續犯裁判上一罪關係，本院亦得併予審理。公訴
    意旨另以被告甲○○自93年6月間起，即與被告丁○○共同
    販賣海洛因與證人乙○○施用，因認被告甲○○此部犯行亦
    涉有毒品危害防制條例第4條第1項之罪嫌。惟查：被告甲○○堅決否認有此部分販賣第一級毒品海洛因與證人乙○○之
    犯行，且查證人乙○○已明確證稱：均係打電話向被告丁○○一個人購買海洛因毒品，並由被告丁○○獨自送貨等情，
    如前所述，此外，本院復查無其他積極證據，足資證明被告
    甲○○有此部分與被告丁○○共同販賣第一級毒品海洛因予
    證人乙○○之行為，是被告甲○○此部分之犯罪尚不能證明
    。惟公訴人認此部分與前揭有罪認定之犯行有裁判上之一罪
    關係，爰不另為無罪之諭知，附此敘明。
五、原審以被告丁○○上述犯行事證明確，予以論罪科刑，固非
    無見，惟查：(一)被告丁○○在與查獲警員在「大世界汽車賓
    館」313號房內之對話錄音，並無證據能力，原審認為有證
    據能力，尚有未洽。(二)被告丁○○係自93年5月間起即有販
    賣毒品海洛因予乙○○之行為，原審認為被告丁○○販賣海
    洛因行為係自同年6月間起，事實之認定與卷內事證不符。
    (三)被告丁○○自始即有販賣毒品之犯意，93年7月18日晚上
    ，警方係為取得證據，方授意向其購買毒品之乙○○再佯稱
    購買毒品海洛因，並進而約定在大世界賓館門前交易一情，
    被告丁○○已著手於販賣行為而與乙○○洽談交易毒品，其
    因而販賣第一級毒品海洛因未遂，此部分亦係構成同條例第
    4條第5項、第1項之販賣第一級毒品海洛因未遂犯行，雖未
    據公訴人予以起訴，然與被告丁○○被訴販賣第一級毒品海
    洛因犯行部分，有連續犯之裁判上一罪關，為起訴效力所及
    ，法院應併予審理，原審漏未併予審理，自有未洽。(四)被告
    丁○○自93年5月間起至同年6 月間，販賣海洛因予乙○○
    之行為計有7次，其中以500元販毒有3次，以1000元販毒品
    有4次，被告丁○○因販賣海洛因予乙○○施用所獲得之利
    益合計有5500元，原審認被告丁○○販賣海洛因予乙○○之
    行為有5次，得款3500元，尚有未洽。(五)毒品危害防制條例
    第18條第1項前段：「查獲之毒品，不問屬於犯人與否，均
    沒收銷燬之」之規定，乃刑法第38條第1項第1款之特別規定
    ，至該法條所稱「查獲」之毒品，係指有罪判決書於事實欄
    ，已經認定為被告有罪事實之毒品而言（最高法院92台上字
    第5391號判決參照），本件警員在「大世界汽車賓館」313
    號房內，另查扣被告丁○○供自己施用剩餘之含第一級毒品
    海洛因殘渣塑膠袋2個、含第一級毒品海洛因殘渣勺子3支、
    摻有第一級毒品海洛因成分之香菸3支、安非他命1包、安非
    他命吸食器1只及於93年6月26日下午在被告丁○○前開住處
    另扣得丁○○供施用之摻有海洛因及安非他命之毒品2包、
    施用剩餘之含第一級毒品海洛因殘渣塑膠袋1個、含第一級
    毒品海洛因殘渣吸管1支、摻有第一級毒品海洛因成分之香
    菸6支，驗餘淨重0.16公克之大麻1小包等物品，被告丁○○
    陳稱係為其施用毒品之用，否認係供販賣毒品所用之工具及
    毒品等語，本院復未認定此部分毒品殘渣及工具係其販賣之
    用，是此部分物品應係被告丁○○施用毒品所用之物，而其
    施用毒品犯行由原審法院裁定強制戒治1年，此部分物品，
    自不得併予沒收。原審併予諭知沒收，亦有未合。被告丁○○上訴意旨否認有販賣第一級毒品海洛因之犯行，固均無理
    由，惟原判決既有可議之處，自應由本院予以撤銷改判﹔查
    邇來台灣地區毒品氾濫，若流入市面，足以嚴重破壞社會秩
    序及國民健康，本件被告丁○○多次販賣第一級毒品海洛因
    ，危害社會治安甚鉅，依被告丁○○所為，客觀上實難認有
    殊堪憫恕之處，尚難依刑法第59條減輕其刑，附此敘明。爰
    審酌被告丁○○明知毒品戕害身心甚為嚴重，竟多次販賣第
    一級毒品海洛因牟利，及其素行，犯罪之動機、目的、手段
    ，販賣毒品所得之利益，且查獲之毒品數量甚多，若流入市
    面當對社會秩序及國民健康影響甚鉅及犯罪後態度等一切情
    狀，爰就連續販賣第一級毒品罪部分，判處無期徒刑，及依
    刑法第37條第1項規定，宣告褫奪公權終身。
六、
  (一)扣案第一級毒品海洛因共計25包（25包共驗餘總淨重陸點參
    柒公克，分別於被告甲○○所持有黑色皮包內查獲20包，於
    被告丁○○住處查獲3包《均分別以塑膠袋裝盛，一併送驗
    結果，驗餘總淨重伍點陸捌公克，另空包裝重伍點玖參公克
    》，於大世界汽車賓館處查獲2包《均以塑膠袋裝盛，驗餘
    總淨重零點陸玖公克，空包裝重零點肆捌公克》，係屬毒品
    危害防制條例第2條所定之第一級毒品，不問屬被告與否，
    均應依毒品危害防制條例條例第18條第1項之規定，諭知沒
    收銷燬之（均不含包裝袋，如後述）。
  (二)本案所查獲之第一級毒品海洛因25包，均係以塑膠袋裝盛毒
    品（見93年度偵字第10179號偵查卷第16頁以下、93年度偵
    字第11233號偵查卷第20頁照片所示），該等塑膠袋係被告
    丁○○所有供販賣毒品犯罪所用之物，依毒品危害防制條例
    第19條第1項規定，應宣告沒收；另扣案空分裝袋1438個（
    包含在被告甲○○所持有黑色皮包內查獲之空分裝袋6個、
    被告丁○○住處所查獲之空分裝袋1306個，於大世界汽車賓
    館查獲之空分裝袋126個，共計1438個），電子磅秤2台、門
    號0000000000號行動電話1支等物品及未扣案之黑色皮包1個
    ，均為被告丁○○所有，業據其自承在卷，且係供作被告丁○○販賣本案毒品及與購毒者聯絡之工具，亦係供販賣毒品
    所用之物，另在無證據證明該未扣案之黑色皮包已滅失而不
    存在等情，自均應依毒品危害防制條例第19條第1項之規定
    宣告沒收之。再者，被告丁○○販售毒品予乙○○之販賣毒
    品所得5500元，亦應依同條例第19條第1項規定宣告沒收，
    而販賣所得部分如全部或一部不能沒收時，以其財產抵償之
    。
  (三)至於門號0000000000號行動電話晶片（即SIM卡）、雖為被
    告丁○○供本案犯罪所用之物，惟此係電信公司提供予其客
    戶通訊所用之認證憑證，並非屬被告丁○○所有；另門號00
    00000000號行動電話1支（含SIM卡），並無證據證明係被告
    二人供本案犯罪所用之物，另扣案之現金共計30,000元及帳
    冊3本，雖為被告丁○○所有之物，惟該帳冊並無具體明確
    交易記載、亦無明確交易對象，此外又查無積極證據足資證
    明該等金錢及帳冊與本件犯罪有涉，爰均不予諭知沒收，附
    此敘明。
七、另原審以被告甲○○所為共同販賣第一級毒品未遂之犯行，
    事證明確，適用毒品危害防制條例第4條第1項、第6項，刑
    法第11條、第28條、第26條前段規定，審酌被告甲○○雖非
    主導販賣海洛因毒品之人，惟明知海洛因毒品危害國民健康
    甚鉅之情況下，猶基於幫助被告丁○○販賣之犯意下，接受
    指示並代為交付毒品而為販賣毒品構成要件行為，所為亦屬
    非是，及其等品行、生活狀況、智識程度、犯罪所生之損害
    ，與犯罪後猶均飾詞狡辯之態度等一切情狀，並依未遂減輕
    其刑規定，量處有期徒刑8年，且依毒品危害防制條例第18
    條第1項前段，就扣案之海洛因20包（毛重拾點壹公克，均
    分別以塑膠袋裝盛，與在丁○○住處查獲之海洛因3包，一
    併送驗結果，驗餘總淨重伍點陸捌公克，另空包裝重伍點玖
    參公克，原審僅記載毛重，應予補正），諭知沒收銷燬，另
    就包裝扣案之該20包毒品海洛因之塑膠袋，暨在被告甲○○
    所持有之該黑色皮包1只及內裝之空分裝袋6個，均為共犯被
    告丁○○所有，且供販毒所用之物，亦依毒品危害防制條例
    第19條第1項之規定，予以宣告沒收。復敘明其餘扣押物不
    予沒收之理由，經核其認事用法均無不合，所量之刑，並無
    不當，被告甲○○上訴意旨，仍執陳詞否認犯行，指摘原判
    決不當，核無理由，應予駁回。
據上論斷，應依刑事訴訟法第369條第1項前段、第364條、第368
條、第299條第1項前段，毒品危害防制條例第4條第1項、第6項
、第18條第1項前段、第19條第1項、，刑法第11條、第28條、第
56條、第26條前段、第37條第1項，判決決如主文。
本案經檢察官呂文忠到庭執行職務。
中　　華　　民　　國　　94　　年　　12　　月　　20　　日
　　　　　　　　　刑事第22庭審判長法　官  林堭儀
　　　　　　　　　　　　　　　　  法　官  宋　祺
　　　　　　　　　　　　　　　　  法　官  蔡明宏
以上正本證明與原本無異。
如不服本判決，應於收受送達後十日內向本院提出上訴書狀，其
未敘述上訴之理由者並得於提起上訴後十日內向本院補提理由書
（均須按他造當事人之人數附繕本）。
                                  書記官  陳建邦
中　　華　　民　　國　　94　　年　　12　　月　　20　　日
附錄：本案論罪科刑法條全文
毒品危害防制條例第4條第1項
製造、運輸、販賣第1級毒品者，處死刑或無期徒刑；處無期徒
刑者，得併科新臺幣一千萬元以下罰金。
